【裁判字號】    98,台上,1417
【裁判日期】    980319
【裁判案由】    公共危險等罪
【裁判全文】
最高法院刑事判決            九十八年度台上字第一四一七號
上  訴  人  甲○○
                    號
上列上訴人因公共危險等罪案件，不服台灣高等法院高雄分院中
華民國九十五年八月七日第二審判決（九十五年度交上訴字第二
二號，起訴案號：台灣屏東地方法院檢察署九十四年度偵字第二
一０六號），提起上訴，本院判決如下：
    主  文
上訴駁回。
    理  由
一、肇事逃逸部分
按刑事訴訟法第三百七十七條規定，上訴於第三審法院，非以判
決違背法令為理由，不得為之。是提起第三審上訴，應以原判決
違背法令為理由，係屬法定要件。上訴第三審法院之案件，是否
以判決違背法令為上訴理由，應就上訴人之上訴理由書狀加以審
查，如果上訴理由書狀並未依據卷內訴訟資料，具體指摘原判決
不適用何種法則或如何適用不當，或所指摘原判決違法情事，顯
與法律規定得為第三審上訴理由之違法情形，不相適合時，均應
認其上訴為違背法律上之程式，予以駁回。至原判決究有無違法
，與上訴是否以違法為理由係屬二事。本件原審經審理結果，認
為上訴人甲○○肇事逃逸部分之犯行明確，因而維持第一審所為
，依裁判時法律，論處上訴人駕駛動力交通工具肇事，致人受傷
而逃逸罪刑，已詳敘調查、取捨證據之結果及憑以認定犯罪事實
之心證理由。並就上訴人否認此部分犯行之供詞及其所辯各語認
非可採，予以論述。上訴人關於肇事逃逸部分之上訴意旨略以：
依被害人於第一審之供述，本件車禍發生後，上訴人非但未立即
逃逸，且下車察看，表明欲將被害人乙○○送醫，顯無任何逃逸
之主觀犯意。上訴人當時係因需至銀行軋票，時間急迫，不得已
而委託友人鍾秋玉到場代為處理善後，此亦為原判決所是認，況
本件被害人所受之傷皆為外傷，無任何生命危險，乃原判決未說
明上訴人如何具有肇事逃逸之主觀犯意，僅憑客觀事證即率予認
定上訴人有逃逸之故意，顯有理由不備之違法云云。惟查原判決
論處上訴人肇事逃逸罪刑，就上訴人肇事後雖曾下車察看並欲將
被害人送醫，然於被害人因擔心骨頭斷裂，不敢輕易移動身體四
肢而拒絕，並要求上訴人報警處理之際，竟未報警，且未採取救
護或其他必要之安全措施，亦未留下任何聯絡方式，即未經被害
人同意，逕自駕車離開現場，放任已受傷之被害人留在現場，已
有肇事致人受傷後，罔顧被害人而逃逸之客觀事實。又依證人鍾
秋玉偵查中之供證，上訴人肇事後，固聯絡鍾秋玉至現場代為處
理，然刑法處罰肇事逃逸行為之立法目的，乃為維護交通，增進
行車安全，促使當事人於事故發生時，能對被害人即時救護，減
少死傷，以保護他人權益並維護社會秩序，蓋如駕駛人於事故發
生後，隨即駕車逃離現場，不僅使肇事責任認定困難，更可能使
受傷之人喪失生命或求償無門。本件上訴人對自己駕車肇事致被
害人受傷一事有所認知，卻為趕赴銀行處理私事，置被害人於不
顧，決意離去車禍現場，自難謂無逃逸之故意。縱令上訴人事後
委請鍾秋玉到現場，亦已喪失救護傷者之第一時機，殊無解於上
訴人肇事逃逸之罪責等情，業於理由內逐一論述甚詳。核與客觀
上之經驗法則及論理法則並無違背，尤無判決理由不備之可議。
上訴意旨置原判決上開論述於不顧，徒憑己意，任意指摘原判決
有理由不備之違背法令，難謂已符合首揭法定上訴要件。是上訴
人關於肇事逃逸部分之上訴違背法律上之程式，應予駁回。
二、過失傷害部分
按上訴得對於判決之一部為之，未聲明為一部者，視為全部上訴
；又最重本刑為三年以下有期徒刑、拘役或專科罰金之罪，經第
二審判決者，不得上訴於第三審法院，刑事訴訟法第三百四十八
條第一項、第三百七十六條第一款分別定有明文。本件上訴人因
過失傷害及肇事逃逸等罪案件，不服原審判決，於民國九十五年
八月十八日提起上訴，並未聲明為一部上訴，自應視為全部上訴
。然上訴人被訴過失傷害部分，原判決係依刑法第二百八十四條
第一項前段論處上訴人罪刑，該罪最重本刑為六月以下有期徒刑
，依上開說明，此部分既經第二審判決，自不得上訴於第三審法
院。上訴人復就此部分一併提起上訴，顯為法所不許，亦應予駁
回。
據上論結，應依刑事訴訟法第三百九十五條前段，判決如主文。
中    華    民    國  九十八  年    三    月   十九   日
                      最高法院刑事第四庭
                          審判長法官  張  淳  淙
                                法官  劉  介  民
                                法官  蔡  彩  貞
                                法官  林  俊  益
                                法官  陳  世  雄
      本件正本證明與原本無異
                                      書  記  官
中    華    民    國  九十八  年    三    月  二十七  日
                                                      Ｑ


司法院資訊處製作；財團法人民間司法改革基金會備份。
